【裁判字號】    89,台上,6083
【裁判日期】    891012
【裁判案由】    偽造有價證券
【裁判全文】
最高法院刑事判決                              八十九年度台上字第六○八三號
    上  訴  人  甲○○現改名.
    選任辯護人  李潮雄律師
    上  訴  人  乙○○
右上訴人等因偽造有價證券案件，不服台灣高等法院中華民國八十六年十二月三十一
日第二審判決（八十六年度上訴字第三○四八號，起訴案號：台灣台北地方法院檢察
署八十五年度偵字第五一二四號），提起上訴，本院判決如左：
    主  文
原判決撤銷，發回台灣高等法院。
    理  由
本件原判決引用第一審判決事實欄之記載，認定上訴人甲○○（現已改名為陳怜臻）
係台北縣新店市○○路二十號華生蒸餾水興業股份有限公司（下稱華生公司）董事長
，於民國八十四年八月間欲以華生公司名義購買福特汽車，乃與九和汽車股份有限公
司（下稱九和公司）之業務員即上訴人乙○○接洽，經乙○○告以須提供有房產之人
為連帶保證人，甲○○因知華生公司股東胡端圓擁有房屋不動產，竟與乙○○基於共
同意圖供行使之用之概括犯意，未經胡端圓之同意，先後於八十四年八月十一日及同
年九月二十九日，以華生公司名義向福灣企業股份有限公司（下稱福灣公司）以分期
付款方式購買PRONTO-7C 型式小客貨兩用車及TELSTAR-5D自用小客車各一部，並約定
由經銷商九和公司交車時，由甲○○擅自提供胡端圓留存於華生公司之國民身分證及
房屋所有權狀影本，再由乙○○至台北市某不詳地點偽刻「胡端圓」之印章一枚，連
續在華生公司於如第一審判決附件所示附條件買賣合約之乙方（即華生公司）連帶保
證人第一欄處、對保簽章處及本票之共同發票人第一欄處，偽造「胡端圓」名義之署
押並蓋用上開偽刻之印章偽造「胡端圓」印文後，將填載完成之附條件買賣合約（一
式七份）持交九和公司、福灣公司並將本票交付辦理貸款事宜之福灣公司，足以生損
害於胡端圓及九和公司、福灣公司。嗣於八十四年十一月間，胡端圓欲以分期付款方
式購買福特汽車時，始知上情等情，因而維持第一審依牽連犯關係，從一重論處上訴
人等共同連續意圖供行使之用，而偽造有價證券罪刑，駁回上訴人等在第二審之上訴
，固非無見。
惟查：(一)乙○○於偵查中，已供稱：「陳（指甲○○）當時強調這些資料不能當房保
，她是提供土地及建物資料」、「（拿這些資料作何用途﹖）我自己作主拿來辦車子
貸款」（見偵查卷第十七頁正面），嗣於第一審又陳稱：「甲○○說胡端圓不可以擔
任房保，再說胡端圓現今人不在台灣」、「我與甲○○並不認識……那裡來的串謀」
（見第一審卷第三二頁），乙○○上開有利甲○○之供詞，何以不足作為有利於甲○
○之證明，原判決未詳予說明，徒以乙○○附加指稱甲○○不知情云云，係屬迴護之
詞，尚嫌理由不備。(二)原判決認定乙○○至台北市某不詳地點偽刻「胡端圓」之印章
一枚等情，苟此項認定屬實，則此部分犯行，上訴人等應係間接正犯，原判決未予論
述，亦嫌理由不備。(三)再按偽造之有價證券，不問屬於犯人與否，沒收之，刑法第二
百零五條定有明文。原判決既認定上訴人等係偽造胡端圓名義簽發之本票，自應沒收
該本票關於胡端圓簽發之部分，乃原判決維持第一審判決，僅將該本票上胡端圓之印
文、署押沒收，至於其餘部分何以未予沒收，原判決未說明其理由，亦有可議。以上
或為上訴意旨所指摘，或為本院得依職權調查之事項，應認原判決有撤銷發回更審之
原因。
據上論結，應依刑事訴訟法第三百九十七條、第四百零一條，判決如主文。
中      華      民      國    八十九    年      十      月     十二     日
                              最高法院刑事第十一庭
                                  審判長法官  莊  登  照
                                        法官  洪  明  輝
                                        法官  蔡  清  遊
                                        法官  黃  一  鑫
                                        法官  林  秀  夫
      右正本證明與原本無異
                                              書  記  官
中      華      民      國    八十九    年      十      月     二十     日


司法院資訊處製作；財團法人民間司法改革基金會備份。
